【裁判字號】    98,訴,139
【裁判日期】    981118
【裁判案由】    毒品危害防制條例
【裁判全文】
臺灣桃園地方法院刑事判決               98年度訴字第139號
公  訴  人  臺灣桃園地方法院檢察署檢察官
被      告  甲○○
選任辯護人  劉世興 律師
上列被告因毒品危害防制條例案件，經檢察官提起公訴（97年度
偵字第26230 號），本院判決如下︰
    主  文
甲○○無罪。
    理  由
一、公訴意旨略以：被告甲○○明知愷他命為毒品危害防制條例
    所列管之第三級毒品，非經許可，不得擅自販賣、意圖販賣
    而持有，竟於民國97年12月7 日15時許，在屏東竹田交流道
    附近，以新台幣（下同）89000 元之代價，先向某真實姓名
    年籍不詳，綽號「阿治」之成年男子購買附表一編號1 至17
    號所示之愷他命及毒品先驅原料甲基麻黃後，將之分裝為
    數包，並將該愷他命毒品分別藏置在桃園縣桃園市○○○ 街
    53號3 樓與林志強（經檢察官另為不起訴處分）分租之房間
    、背包、床頭櫃及外套口袋內，基於販賣營利之意圖，伺有
    不特定之人與其聯絡後，再將上開毒品販賣予該人。嗣於同
    年月14日23時20分許，為警處理同棟大樓事件欲離去之際，
    發現甲○○身形有異，當場在桃園縣桃園市○○○ 街53號中
    庭查獲甲○○隨身攜帶之愷他命1 包（毛重51.72 公克，按
    即附表編號14），並在上開甲○○承租住處查獲如附表編號
    1 至13、15至17所示之物。因認被告甲○○涉犯毒品危害防
    制條例第5 條第3 項之意圖販賣而持有第三級毒品罪嫌云云
    。
二、按犯罪事實應依證據認定之，無證據不得認定犯罪事實；不
    能證明被告犯罪者，應諭知無罪之判決，刑事訴訟法第154
    條第2 項、第301 條第1 項分別定有明文。故事實之認定，
    應憑證據，如不能發現相當證據，或證據不足以證明，自不
    能以推測或擬制之方法，以為裁判基礎（最高法院40年台上
    字第86號判例意旨參照）。再按刑事訴訟法第161 條第1 項
    規定：檢察官就被告犯罪事實，應負舉證責任，並指出證明
    之方法。其立法理由：「為確實促使檢察官負舉證責任及防
    止濫行起訴‥‥檢察官對於被告之犯罪事實，自應負提出證
    據及說明之實質責任」。因此，公訴案件犯罪證據之蒐集及
    提起公訴後，對犯罪事實之舉證責任與指出證明之方法，均
    屬公訴人之職責，原則上法院僅於當事人之主張及舉證範圍
    內進行調查證據，其經法定程序調查證據之結果，認已足以
    證明犯罪事實時，始得為犯罪事實之認定。若其為訴訟上之
    證明，於通常一般人仍有合理之懷疑存在，尚未達於可確信
    其真實之程度者，在該合理懷疑尚未剔除前，自不能為有罪
    之認定。且法院不得以偵查機關關於某種犯罪之調查不易，
    即放棄上開原則之堅持，致有違背刑事訴訟無罪推定及嚴格
    證明之原則。是以，倘檢察官所提出之證據，不足為被告有
    罪之積極證明，或其指出證明之方法，無從說服法院以形成
    被告有罪之心證，基於無罪推定之原則，自應為被告無罪判
    決之諭知（最高法院92年度台上字第128 號判例要旨及94年
    度台上字第2033號判決要旨參照）。
三、公訴意旨認被告甲○○涉犯上開罪嫌，無非係以證人鄭智銘
    、林志強、簡志裕之證述，並有扣案如附表所示之第三級毒
    品愷他命、分裝袋等物及卷附之照片、內政部警政署刑事警
    察局98年1 月5 日刑鑑字第0970193832號鑑定書、搜索扣押
    筆錄等為其主要論據。訊據被告甲○○堅決否認有檢察官指
    訴之犯行，辯稱：扣案愷他命是伊向「阿治」以89,000 元
    買來供己施用，因伊施用量較大，且1 次買大量比較便宜，
    至扣案之硫酸納、鹽酸羥胺是「阿治」送的，用來降低愷他
    命濃度等語（見本院卷第10、34頁）。經查：
（一）扣案之附表編號1 至15所示疑似愷他命粉末，經送內政部
      警政署刑事警察局鑑定結果，認編號A3、A4、A9、A11 、
      A12 、A13 、A14 、A15 ，驗前總毛重1809.55 公克（包
      裝塑膠袋總重19 .47公克），抽取0.72公克鑑定用罄，檢
      出第三級毒品愷他命（Ketamine）成分，純度約97％，有
      該局98年1 月5 日刑鑑字第0970193832號鑑定書附卷可稽
      （見本院卷第23至24頁）。附表編號A1、A2、A5、A6、A7
      驗前總毛重256.92公克（包裝塑膠袋總重約6.20公克），
      取5.69公克鑑定用罄，檢出Na2SO4「硫酸鈉」成分；附表
      編號A8送驗後，經檢視為白色粉末，驗前毛重1028.88 公
      克（包裝塑膠袋重5.70公克），取0.44公克鑑定用罄，餘
      1022.74 公克，檢出第四級毒品先驅原料「甲基麻黃」
      成分；附表編號10送驗後，經檢視為塑膠罐1 罐，罐身標
      示有「J.T.Baker 」與「Hydroxylamine Hydrochloride
      （鹽酸羥胺）」成分，而硫酸鈉、鹽酸羥胺為化學藥品，
      均不屬於毒品危害防制條例或藥事法規定之毒品或禁藥，
      此有法務部調查局98年5 月18日調科壹字第09800280980
      號函在卷可參（見本院卷第126 頁）。
（二）被告於97年12月7 日15時許，在屏東竹田交流道附近，以
      89000 元之代價，向某真實姓名年籍不詳，綽號「阿治」
      之成年男子購買附表編號1 至15號所示之粉末後，其中附
      表編號12、13、14、15係被告自行分裝，以便出門在外施
      用，嗣於同年月14日23時許為警在桃園縣桃園市○○○ 街
      53號中庭查獲被告，並扣得隨身攜帶附表編號14之愷他命
      ，經被告同意搜索其位於上址3 樓住處，扣得附表編號1
      至13、15所示之愷他命、鹽酸羥胺、甲基麻黃、硫酸鈉
      等物之事實，業據被告於偵查及本院準備程序、審理時均
      供承不諱（見偵查卷第92、93頁，本院卷第9 、34、102
      頁），並有桃園縣警察局桃園分局搜索扣押筆錄、扣押物
      品目錄表等在卷可憑。扣案附表編號A3、A4、A9、A11 、
      A12 、A13 、A14 、A15 所示之物經鑑定結果，含愷他命
      成分，已如前述，被告確有購入本件扣案之愷他命毒品，
      固毋庸疑。
（三）茲應審究者厥為被告是否於購得上開扣案之第三級毒品後
      ，另行興起出售所持有之毒品以營利之意圖。依公訴人所
      舉上開事證，僅能證明被告曾於上開時、地經警查獲，並
      扣得前述愷他命及其他扣案物品之客觀事實，尚難僅憑上
      述事證遽予認定被告購入查扣之愷他命後，於何時、地始
      起意出售所持有之毒品以營利，並基此主觀上之販賣意圖
      繼續持有毒品。又被告於警詢時供稱查獲當日曾施用愷他
      命（見偵查卷第8 、9 頁），且其為警查獲後所採尿液，
      經送鑑驗結果，確呈愷他命陽性反應，有臺灣檢驗科技股
      份有限公司98年1 月17日UL/2009/10107 號濫用藥物尿液
      檢驗報告、桃園縣政府警察局桃園分局被採尿人姓名編號
      對照表、檢體監管紀錄表各1 紙附卷可核（見本院卷第56
      頁，偵查卷第54、55頁），可徵被告確有施用第三級毒品
      愷他命之行為無疑，是被告所稱其持有之愷他命，係供自
      己施用而購買等情，即非全無可能。再觀諸被告於本院審
      理中陳稱：5 公克愷他命一下就沒了，大概半小時左右，
      伊1 次都用4 、5 公克，有些是直接鼻子吸，有些是摻在
      香煙裡，半小時就施用完了等語（見本院卷第145 頁背面
      ），依被告之成癮性、施用方式、生活習性，尚難認其施
      用愷他命之劑量有何不合情理之處，其所辯為供己施用而
      一次購入上揭毒品一節，自非不能採信。
（四）公訴意旨雖以一般人吸食毒品數量有限，無法於短時間施
      用大量毒品，因認其購入扣案毒品超乎日常需求甚多，認
      定被告具有伺機出售之營利意圖云云。然販賣之「意圖」
      ，既為毒品危害防制條例第5 條第3 項意圖販賣而持有第
      三級毒品罪之主觀構成要件，須以嚴格證據證明之，必有
      相當之客觀事實，足以表徵其主觀意念之遂行性及確實性
      ，始足當之，尚難僅因行為人持有毒品數量較多，即論斷
      其必有販賣之意圖，且持有毒品之原因本有多端，除被告
      可能基於檢察官所指之意圖販賣而持有之此種可能性外，
      自不能排除被告係基於供自己或他人施用或意圖轉讓給他
      人等各種原因而持有，是其可能之原因不一而足，衡情殊
      無從單以被告遭查扣前開數量非屬少量之客觀事實，即遽
      認被告主觀上有意圖販賣而持有第三級毒品之犯意。且查
      獲當時於被告住處確實並未扣得任何電子磅秤、帳冊等物
      ，再依被告於警詢、本院審理中陳述：附表編號12、13、
      14、15係其自行目測分裝，另外2 包100 公克之愷他命，
      是袋子裝滿就剛好，至50克上下、1030公克那些是買時對
      方就幫我分裝好等語（見偵查卷第14頁，本院卷第101 、
      102 、145 頁），且觀諸附表編號1 、2 、5 、6 、7 、
      14重量雖介於50公克上下，惟編號1 、2 、5 、6 、7 經
      鑑定結果均為硫酸鈉成分，已如前述，至附表編號A3、A4
      、A9、A11 、A12 、A13 、A14 、A15 之愷他命，重量分
      別為100 、100 、510 、1000、21.21 、18.56 、51.72
      、5.51公克，並無顯然將愷他命分裝成相同重量小包裝以
      利販出之情形，尚難以此為不利被告之認定。此外扣案如
      附表編號16、17所示之包裝袋，為一般施用毒品之人方便
      攜帶外出所用，亦常有之事，並不能以此推論被告有伺機
      販賣之營利意圖甚明。
（五）被告之警詢筆錄雖記載：「（當時警方進入你所在住處進
      行搜索時，你當時有向警方坦承你意圖販賣而持有這批大
      量愷他命，為何你現在一律翻供？）因為當下警察人員很
      多，我很緊張，警方口氣很重，好像要逼我承認意圖販賣
      ... ，所以我才當下承認意圖販賣的部分犯行... 」（見
      偵查卷第14頁），惟查，證人即查獲員警鄭智銘於本院審
      理時證稱：（你有聽到被告說這些愷他命是他準備拿來賣
      的？）我沒有聽到等語（見本院卷第98頁背面）；又證人
      即查獲員警彭煥忠於本院審理時亦證稱：被告筆錄為其所
      製作，（為何會問被告「你當時有向警方坦承你意圖販賣
      而持有這批大量愷他命」？）因為我在現場有問被告，毒
      品數量這麼多，是不是你準備要賣，他在現場頭低下來沒
      有否認，我認為他已經默認有意圖販賣而持有扣案之愷他
      命，所以我才會在筆錄這樣問他等語（見本院卷第101 頁
      正、反面），上開警詢筆錄記載「有向警方坦承意圖販賣
      而持有愷他命」一節，應純屬員警主觀臆測之詞，亦難採
      為不利被告之證據。除上開警詢筆錄外，被告自偵查、本
      院審理時所為之陳述，從未供述有何意圖販賣第三級毒品
      之犯意，無從據以認定被告主觀上有何意圖販賣第三級毒
      品愷他命以營利之犯意。又證人簡志裕為員警搜索被告租
      屋處時在場之人，依其警詢陳述內容，充其量僅能證明員
      警搜索被告租屋處之情形，其陳述自難採為不利被告之認
      定；再證人林志強於97年12月14日員警搜索被告租屋處時
      並未在場，甚且甫於97年12月11日將衣物搬入該租屋處，
      97年12月11日至同年月23日間林志強尚與其家人同住在桃
      園市○○街81號住處，直到同年月24日才正式住進該租屋
      處（見偵查卷第72、73頁），可見查獲當時證人林志強尚
      未搬入該租屋處，其自承沒有施用愷他命，亦不清楚扣案
      毒品為何人所有，亦難採為不利被告之認定。此外遍閱全
      案卷證，除被告持有之毒品數量較多外，別無其他積極證
      據得超越合理性之懷疑，足以排除被告因意圖販賣以外之
      其他原因或目的而持有本件扣案毒品之可能性，證明被告
      確係基於販賣之意圖而持有本件扣案毒品，自不能以臆測
      或推論之方法取代證據之嚴格證明，而為不利於被告事實
      之認定。
四、綜上所述，公訴人所舉之證據不足以證明被告是否確有意圖
    販賣而持有第三級毒品之犯行，此外，復查無其他積極證據
    足認被告有公訴意旨所指之犯行，揆諸前揭說明，既不能證
    明被告犯罪，自應為無罪之諭知。
據上論斷，應依刑事訴訟法第301 條第1 項，判決如主文。
本案經檢察官施昱廷到庭執行職務。
中    華    民    國    98    年    11    月    18    日
                  刑事第一庭  審判長法  官  曾家貽
                                    法  官  俞力華
                                    法  官  張瓊華
以上正本證明與原本無異。
如不服本判決應於收受判決後10日內向本院提出上訴書狀，並應
敘述具體理由。其未敘述上訴理由者，應於上訴期間屆滿後20日
內向本院補提理由書( 均須按他造當事人之人數附繕本) 「切勿
逕送上級法院」。
                                    書記官  李宜娟
中    華    民    國    98    年    11    月    24    日
附表：
1疑似愷他命（含袋重50.85公克，即A1），鑑驗結果為硫酸納
2疑似愷他命（含袋重54.56公克，即A2），鑑驗結果為硫酸納
3疑似愷他命（含袋重100公克，即A3），鑑驗結果為愷他命
4疑似愷他命（含袋重100公克，即A4），鑑驗結果為愷他命
5疑似愷他命（含袋重51.54公克，即A5），鑑驗結果為硫酸納
6疑似愷他命（含袋重51.58公克，即A6），鑑驗結果為硫酸納
7疑似愷他命（含袋重51.51公克，即A7），鑑驗結果為硫酸納
8 疑似愷他命（含袋重1030公克，即A8），鑑驗結果為甲基麻黃
  
9 疑似愷他命（含袋重510 公克，即A9），鑑驗結果為愷他命
10疑似愷他命（含袋重560 公克，即A10 ），鑑驗結果為鹽酸羥
  胺
11疑似愷他命（含袋重1000公克，即A11 ），鑑驗結果為愷他命
12疑似愷他命（含袋重21.21 公克，即A12 ），鑑驗結果為愷他
  命
13疑似愷他命（含袋重18.56 公克，即A13 ），鑑驗結果為愷他
  命
14疑似愷他命（含袋重51.72 公克，即A14），鑑驗結果為愷他
  命
15疑似愷他命（含袋重5.51公克，即A15 ），鑑驗結果為愷他命
16分裝袋（4 號夾鏈袋）15個
17分裝袋（0 號夾鏈袋）85個


司法院資訊處製作；財團法人民間司法改革基金會備份。
